臺灣臺中地方法院刑事判決　　　　　　　95年度易字第2567號
公　訴　人　臺灣臺中地方法院檢察署檢察官
被　　　告　甲○○
　　　　　　　　　　另案於臺灣臺中監獄執行中
上列被告因詐欺案件，經檢察官提起公訴（95年度偵字第6722號
），本院判決如下：
    主    文
甲○○無罪。
    理    由
一、公訴意旨略以：被告甲○○明知行動電話SIM卡係供自己使
    用之重要工具，關係個人財產、信用之表徵，且可預見在現
    今社會將行動電話SIM卡如交予他人使用，而未加以闡明正
    常用途，極易被利用為與財產有關之犯罪工具，竟仍不顧他
    人可能遭受財產上損害之危險，而基於縱若其行動電話SIM
    卡被利用作為詐欺取財，並不違背其本意之幫助犯意，而於
    民國94年10月18日入監服刑前之不詳時間，在不詳地點，將
    其向和信電信股份有限公司所申設開立之行動電話號碼0000
    000000號行動電話SIM卡等，以不詳代價，交付予犯罪集團
    之成員使用。嗣該犯罪集團之成員取得上開帳戶後，即共同
    基於意圖為自己不法所有之犯意聯絡，於同年9月28日，由
    年籍姓名均不詳之自稱為葉小姐之女子，以該門號SIM卡撥
    打電話予乙○○，佯稱其中獎須先繳交稅金及律師費用等，
    致使乙○○因此陷於錯誤，遂於同日13時12分許，匯款新台
    幣（下同）1萬2000元至蔡智忠 (另案由檢察官通緝中)所申
    設之郵局帳戶內。
二、被告於偵查中堅決否認有上揭幫助詐欺犯行。惟公訴人仍認
    被告犯嫌明確，並以：
（一） 證人即被害人乙○○之證詞及前揭行動電話之相關通聯
       調閱查詢資料1份及郵政國內匯款執據1紙。
（二）遺失行動電話SIM卡之攸關個人信用之重要物品，被告遺
      失何以不報警備案？為何遺失如此物品卻絲毫未向原申設
      通信行辦理掛失而直至95年3月13日該行動電話SIM卡方停
      止使用？以被告年紀及已踏入社會多年而有相當之經驗論
      ，其所為之辯解顯違背常理等，為證明被告涉犯刑法第33
      9條第1項幫助詐欺罪之論據。
三、按犯罪事實應依證據認定之，無證據不得認定其犯罪事實。
    又不能證明被告犯罪者，應諭知無罪之判決，刑事訴訟法第
    154條第2項、第301條第1項分別定有明文。又認定不利於被
    告之事實，須依積極證據，苟積極證據不足為不利於被告事
    實之認定時，即應為有利於被告之認定（最高法院30年上字
    第816號判例參照）。且認定犯罪事實所憑之證據，雖不以
    直接證據為限，間接證據亦包括在內，然而無論直接證據或
    間接證據，其為訴訟上之證明，須於通常一般之人均不致有
    所懷疑，而得確信其為真實之程度者，始得據為有罪之認定
    ，倘其證明尚未達到此一程度，而有合理之懷疑存在而無從
    使事實審法院得有罪之確信時，即應由法院為諭知被告無罪
    之判決（最高法院76年台上字第4986號判例參照）。
四、訊據被告固坦承於93年11月間申請使用前揭行動電話SIM卡
    ，惟堅決否認前揭幫助詐欺犯行，辯稱：前揭行動電話SIM
    卡為易付卡，伊印象中只使用一、二個月，用完餘額後伊未
    留意該SIM卡之去向，不知於何時遺失，伊因認為行動電話
    SIM卡換號碼很方便，都是用完餘額後就換新號碼，舊的SIM
    卡就隨意丟棄，可能是被他人撿走使用等語。經查：
（一）前揭證人乙○○之證詞、行動電話通查詢資料及郵政國內
      匯款執據1紙，僅足證明證人乙○○於94年9月28日遭使用
      前揭0000000000號行動電話SIM卡之詐欺集團成員詐取財
      物。
（二）按行動電話易付卡為電信業者應不同通信需求客戶所提供
      免月租費、免帳單之電信服務，主要之客戶層為通信量較
      低或短期用量之客戶，使用方式為由客戶至販賣易付卡之
      通路購入行動電話SIM卡開通後，即可依所購入之金額使
      用通話，其最低購入金額依市面一般電信業者經營型態，
      均自數百元不等起，另於所購入之金額使用完畢後，則可
      以另行購入一定金額補充卡之方式，輸入補充卡上之啟用
      密碼後，即可繼續使用。查0000000000號行動電話門號係
      被告於93年11月23日申請，屬預付卡門號，因期限已到被
      系統回收，已查無使用狀況及儲值次數等事宜，此有前揭
      行動電話申請書及和信電訊股份有限公司和信業服字第09
      521002277號函各1紙在卷可稽 (本院卷第34、35頁)，則
      以被告所申請者為易付卡門號，其主要既係為應通信量較
      低或短期用途之消費者使用，被告所辯其僅使用一、二個
      月等語，即難認與常情不符，又本案既查無前揭行動電話
      使用狀況及儲值次數等，自亦難以前揭行動電話實際使用
      之情形，憑為認定被告究實際使用該門號至何時之基礎，
      再行動易付卡既申設簡便價值非鉅，復僅係供短期或低用
      量通信之用，客觀上要難認係屬何個人財產、信用之表徵
      ，核與金融機構帳戶資料不同，另易付卡既於用盡餘額後
      須再以金錢購入補充卡始得接續使用，則一般使用者遭竊
      、遺失後亦應無為恐他人盜用而需負擔通話費用之疑慮，
      是使用者遺失行動電話SIM卡後未報警或掛失亦難認與常
      情有違。
（三）此外，公訴人並無其他舉證將前揭被告所辯即有利被告認
      定之可能予以排除，自難認被告有將前揭行動電話SIM卡
      以不詳代價交付予犯罪集團成員使用之行為。
五、綜上所述，揆諸前揭說明，公訴人證明被告犯幫助詐欺罪之
    證據，尚不足為被告不利之認定，公訴人所指被告之犯罪事
    實，仍有合理之懷疑存在，應認被告犯罪尚屬不能證明，自
    應為被告無罪之諭知。
據上論斷，應依刑事訴訟法第301條第1項，判決如主文。
中　　華　　民　　國　　96　　年　　2 　　月　　14　　日
                  刑事第二庭  審判長  法  官  林清鈞
                                      法  官  陳姵君
                                      法  官  郭書豪
上正本證明與原本無異。
如不服本判決，應於判決送達後十日內，向本院提出上訴狀（須
附繕本），上訴於臺灣高等法院臺中分院。
中　　華　　民　　國　　96　　年　　2 　　月　　15　　日
                                      書記官  陳美虹
